【裁判字號】    98,訴,217
【裁判日期】    991221
【裁判案由】    損害賠償
【裁判全文】
臺灣基隆地方法院民事判決               98年度訴字第217號
原      告  辜妤婷
訴訟代理人  林宇文律師
複  代理人  侯傑中律師
            張漢榮律師
            林則奘律師
被      告  陳菽珍
訴訟代理人  邱垂鍊
            陳立信
            黃坤銘
上列當事人間請求損害賠償事件，本院於中華民國99年12月7日
言詞辯論終結，判決如下：
    主      文
被告應給付原告新台幣柒拾參萬捌仟柒佰陸拾柒元，及自民國九
十九年十二月八日起至清償日止，按週年利率百分之五計算之利
息。
原告其餘之訴均駁回。
訴訟費用由被告負擔百分之四十一，餘由原告負擔。
本判決第一項於原告以新台幣捌萬元為被告供擔保後，得假執行
；但被告如以新台幣柒拾參萬捌仟柒佰陸拾柒元為原告預供擔保
，得免為假執行。
原告其餘假執行之聲請駁回。
    事實及理由
甲、程序方面：
    按訴狀送達後，原告不得將原訴變更或追加他訴，但請求基
    礎事實同一者、擴張或減縮應受判決事項之聲明者，不在此
    限，民事訴訟法第255條第1項第2款、第3款定有明文。原告
    起訴之初主張被告應給付原告新臺幣（下同）1,980,446元
    ，及自刑事附帶民事起訴狀繕本送達翌日起至清償日止，按
    週年百分之5計算之利息，嗣於民國99年12月7日具狀變更訴
    之聲明為：被告應給付原告1,808,174元，及自民事言詞辯
    論意旨狀繕本送達翌日起至清償日止，按年息5%計算之利息
    。核其請求之基礎事實同一，僅單純減縮應受判決事項聲明
    ，揆之首揭說明，其所為訴之變更應予准許。
乙、實體方面：
一、本件原告起訴主張︰
(一)被告陳菽珍於民國97年4月2日上午9時10分許，駕駛6218-KM
    號自用小客車，沿基隆市○○區○○街570巷行駛，行經該
    巷與同街530巷口公園圓環之未劃設分向線之交岔路口時，
    本應注意汽車除行駛於單行道或指定行駛於左側車道外，在
    未劃分向線或分向限制線之道路，應靠右行駛，另汽車行駛
    至交岔路口，未設標誌、標線或號誌劃分幹、支線道者，少
    線道車應暫停讓多線道先行，車道數相同時，轉彎車應暫停
    讓直行車先行，且當時天候雖為雨天、路面濕潤，然係日間
    有自然光線，路面無缺陷，無障礙物，於客觀上並無不能注
    意之情事，竟疏於注意及此，未禮讓斯時沿同街530巷由西
    往東方向直行之由原告辜妤婷所騎乘2GL- 915號重型機車，
    即貿然左彎，並偏左行駛，致所駕駛之上開自用小客車右前
    車頭保險桿撞擊由原告所騎乘之上開機車右側，原告因而人
    車倒地，受有前十字韌帶撕除性骨折、右小腿擦傷、半月板
    破裂之傷害。爰本於侵權行為法律關係提起本訴，請求被告
    賠償原告所受損害。
(二)茲就原告請求之金額臚列說明於下：
  1.醫療費用：
    原告因本件傷害前後至醫療財團法人臺灣區煤礦業基金會臺
    灣礦工醫院(下稱礦工醫院)、長庚醫療財團法人基隆長庚醫
    院紀念醫院(下稱長庚基隆醫院)、韓偉骨科診所、中山醫療
    社團法人中山醫院(下稱中山醫院)、榮民總醫院、振興醫療
    財團法人振興醫院(下稱振興醫院)、楊光復健診所等就診治
    療、復健，共支出醫療費用245,063元。
  2.相當看護費用之損害：
    原告因本件傷害，自97年5月21日急診入院起至同月25日出
    院止(共5日)、自97年9月15日入院起至同月20日出院止(共6
    日)、自98年8月10日入院起至同月15日出院止(共6日)，需
    專人24小時照顧，以全日看護工1日之看護費2,100元計算，
    17日之看護費用為35,700元。
  3.交通費：
    原告因本件傷害行動不便，自97年4月2日起至97年12月26日
    止，需搭乘計程車往返醫院回診、復健，合計支出交通費58
    , 820元
  4.不能工作之損害：
    原告於本件傷害前乃在有限實業有限公司任職，負責接受客
    戶委託報關及向海關投單等事宜，自本件傷害後，行走困難
    ，且需持續復健，目前仍無法工作，故原告自97年4月2日起
    至98年2月22日止，共327日不能工作之損害，以原告投保之
    月薪資4,3000元，換算每日工作所得為1,433元，因此受有
    不能工作之損害468,591元（1,433×327＝468,591）。
  5.精神賠償：
    原告因本件傷害，受傷非輕，雖已多次接受住院治療，然仍
    需使用膝關節固定器1年，復健1年，亦不能跑、跳1年，行
    動不便，需仰賴他人照料，對一正值青春年華之原告而言，
    身體及心理遭受之痛苦、煎熬實難言喻，故請求被告賠償慰
    撫金1,000,000元。
  6.以上合計共1,808,174元。
(三)併為聲明：(一)被告應給付原告1,808,174元，及自民事言
    詞辯論意旨狀繕本送達翌日起至清償日止，按年息5%計算之
    利息。(二)原告願供擔保，請准宣告假執行。
二、被告對於上開時、地，因其駕駛過失，致原告受傷之情固不
    爭執，惟否認原告所受之「半月板破裂」與本件傷害有關，
    辯以：原告半月板破裂乃係韓偉醫師醫療疏失所致，與本件
    傷害無關。另對原告請求之金額，則以：(1)醫療費用關於原
    告因誤信韓偉醫師所支出之(韓偉骨科診所部分)購買膝關節
    固定器43,000元、復健費用47,600元，(中山醫院部分)醫療
    費用69,022元，與本件傷害無關。(2)看護費用除應扣除韓偉
    醫師指定原告入住中山醫院開刀之97年5月21日起至同月25
    日止(5日)外，其餘看護費用被告並不爭執。(3)交通費用關
    於原告因誤信韓偉醫師而往返韓偉骨科診所、中山醫院之交
    通費26,440元，與本件傷害無關；另原告往返榮民總醫院、
    振興醫院之交通費用4,860元，距離遙遠，金額亦高，原告
    並未提出單據為證，其餘22,520元部分被告並不爭執。(4)不
    能工作之損害部分，原告於本件傷害前是否確實任職有根實
    業有限公司，被告否認之，應由被告舉證證明其真實性，且
    原告主張其不能之工作日數長達327日亦屬過長。(5)精神慰
    撫金金額100萬元顯屬過高。併聲明：原告之訴駁回，如受
    不利益判決，願供擔保，請准宣告免為假行。
三、原告主張：被告於上開時、地，駕駛前開車號自用小客車，
    竟疏於注意轉彎車應暫停讓直行車先行，且當時並無不能注
    意之情事，竟未禮讓直行之由原告所騎乘前開車號重型機車
    先行，貿然左彎，並偏左行駛，致所駕駛之前開車號自用小
    客車前保險桿撞擊由原告所騎乘之前開車號重型機車右側，
    致原告受有前十字韌帶撕除性骨折、右小腿擦傷害、半月板
    破裂等情，業據提出中山醫院診斷證明書為證，且被告所涉
    過失傷害犯行，業由台灣基隆地方法院檢察署檢察官偵查後
    提起公訴，並經台灣基隆地方法院於98年3月13日以98年度
    交易字第5號刑事判決判處拘役50日確定在案，有台灣基隆
    地方法院98年度交易字第5號刑事判決書1件在卷可稽，被告
    對於其有駕駛過失，且致原告受有前十字韌帶撕除性骨折、
    右小腿擦傷害之情固不爭執，惟抗辯原告之半月板破裂與本
    件傷害並無關聯，而係嗣後韓偉醫師之醫療疏失所致之損害
    。惟本院將原告所有病歷資料送請行政院衛生署醫事審議委
    員會鑑定結果，認「十鑑定意見：(二)本案並無病人(指原告)
    於97年5月15日之病歷紀錄，而依病歷紀錄，本案病人之『
    右膝前十字韌帶重建』及『半月板修剪手術』係在97年5月
    22 日所作。故本會以97年5月22日之紀錄進行鑑定。病人於
    97 年5月22日於中山醫院，與其於97年4月2日至礦工醫院之
    診斷結果亦無不同，皆為右膝前十字韌帶斷裂，但因5月22
    日手術時，於關節鏡下又確認外側半月板破裂，研判應屬同
    一次傷害所造成。(三)根據97年4月21日韓偉醫師之門診紀錄
    ，該病人於97年4月15日所作之磁振造影檢查報告，已發現
    上述診斷及半月板破裂之情形。(四)根據中山醫院所附之關節
    鏡影像及圖示，該半月板破裂位於近中央之缺血區域，無法
    癒合，故同時施行半月板部分修剪術，符合醫療常規。(五)從
    術後之X光片，看不出韓偉醫師所行之前十字韌帶重建術有
    缺失。振興醫院於97年9月15日所行之手術，並非前十字韌
    帶重建手術，而是根據關節纖維化所行之關節鏡釋放術及徒
    手操作術。98年8月10日礦工醫院亦非行前十字韌帶重建術
    ，而是清除游離體及外側釋放術。(六)…關節僵硬是前十字韌
    帶重建術之併發症之一，但大多能藉積極復健得到改善，其
    效果依病人之體質及配合度有關，若復健效果不彰，就須接
    受類似振興醫院所作之手術，藉以改善。」有行政院衛生署
    99 年10月27日衛署醫字第0990213885號函附之鑑定書1件可
    稽，被告所辯原告所受之半月板破裂之損傷與本件傷害無關
    ，而是韓偉醫師醫療疏失所致云云，委無可採。原告之上開
    主張，自堪信為真實。
四、按「因故意或過失，不法侵害他人之權利者，負損害賠償責
    任。」「不法侵害他人之身體或健康者，對於被害人因此喪
    失或減少勞動能力或增加生活上之需要時，應負損害賠償責
    任。」「不法侵害他人之身體、健康、名譽、自由、信用、
    隱私、貞操，或不法侵害其他人格法益而情節重大者，被害
    人雖非財產上之損害，亦得請求賠償相當之金額。」民法第
    184條第1項前段、第193條第1項、第195條第1項前段分別定
    有明文。本件被告於上開時、地，因駕駛過失，致原告受有
    如上所載之傷害之事實，已如前述，被告駕駛過失行為與原
    告之受傷間，自有相當因果關係，被告自應負侵權行為損害
    賠償之責，從而原告依前揭法條之規定，訴請被告賠償其損
    害，即屬於法有據。茲於原告聲明範圍內，審酌其請求損害
    賠償範圍應否准許，茲分述如下：
  1.醫療費用：
    原告主張因本件傷害事件，支出醫療費用245, 063元，並提
    出被告不爭執真正之礦工醫院、長庚基隆醫院、韓偉骨科診
    所、中山醫院、榮民總醫院、振興醫院、楊光復健診所醫療
    費用收據等件為證。雖被告以原告半月板破裂之損害與本件
    傷害無關，而否認(韓偉骨科診所部分)購買膝關節固定器43
    ,000元、復健費用47,600元、(中山醫院部分)醫療費用69,0
    22元之必要性，然原告所受半月板破裂之損害與本件傷害有
    相當因果關係，已如前述，且韓偉骨科診所、中山醫院均係
    合格之醫療院所，縱收費較諸其他醫療院所為高，而曾遭新
    聞媒體稱為貴族醫療院所，但人身無價，原告為求傷害儘速
    治癒，本有選擇其信賴醫療院所之權利，且被告嗣於本院審
    理時對原告請求之上開數額已不爭執，因此原告此部分醫療
    費用之請求，核屬必要，應予准許。
  2.看護費:
    原告主張因本件傷害事件，自97年5月21日急診入院起至同
    月25日出院止(共5日)、自97 年9月15日入院起至同月20日
    出院止(共6日)、自98年8月10 日入院起至同月15日出院止(
    共6日)，需專人24小時照顧，以全日看護工1日之看護費2,1
    00元計算，17日之看護費用為35,700元。被告則辯以應扣除
    韓偉醫師指定原告入住中山醫院開刀之97年5月21日起至同
    月25日止(5日)，對於其餘看護費用被告並不爭執。然原告
    所受之半月板破裂之損害與被告之侵權行為有相當因果關係
    ，已如前述，原告因半月板破裂之損害而入住中山醫院實施
    半月板修剪手術，自屬必要，且膝關節部分開刀勢將影響人
    之行動自由，日常起居生活無法自理，需專人24小時照顧，
    而被告嗣於本院審理時對原告請求之上開數額已不爭執，因
    此原告此部分看護費用之請求，核屬必要，應予准許。
  3.交通費:
    原告因本件傷害行動不便，自97年4月2日起至97年12月26日
    止，需搭乘計程車往返醫院回診、復健，合計支出交通費58
    ,820元。被告則辯以應扣除往返韓偉骨科診所及其指定之中
    山醫院之交通費，及原告往返榮民總醫院、振興醫院之交通
    費用高達4,860元，距離遙遠，卻未提出單據為證部分，對
    於其餘交通費用被告並不爭執。然原告所受之半月板破裂之
    損害與被告之侵權行為有相當因果關係，已如前述，且原告
    膝關節受傷，行動不便，不宜搭乘大眾運輸工具，而有搭乘
    計程車之必要，而被告嗣於本院審理時對原告請求之上開數
    額已不爭執，因此原告此部分交通費用之請求，核屬必要，
    應予准許。
  4.不能工作之損害：
    原告主張其自97年4月2日受傷後，即無法繼續工作，且因接
    受多次手術，需持續復健，至98年2月22日止，已327日沒有
    工作收入，以原告投保之月薪資換算每日工作所得為1,433
    元，原告請求被告賠償自97年4月2日起至98年2月22日止喪
    失之工作所得共468,591元。被告初雖否認原告在本件傷害
    前任職有根實業有限公司及日薪為1,433元之真實性，然嗣
    兩造於本院審理時對於原告1個月不能工作之損害以現行勞
    工最低基本工資即17,280元(經換算1日工資為576元。17,28
    0÷30＝576；行政院於99年9月間核定基本工資調漲為17,
    880元，並自100年1月1日起實施，因此本件仍以17,280 元
    計算)計算並不爭執，惟被告仍以原告主張其因本件傷害致
    不能工作之日數327日過長等語置辯。惟查：原告於97年4
    月2日因本件傷害致受有前十字韌帶撕除性骨折、右小腿擦
    傷、半月板破裂傷害，已如前述，然原告因本件傷害係先至
    礦工醫院急診、門診，診斷結果係右膝脛骨十字韌帶附著處
    撕除性骨折併疑似股骨外側副韌帶附著處撕裂性骨折，僅以
    石膏固定，但原告仍覺疼痛，無法正常行走、活動，乃改至
    韓偉骨科診所、中山醫院治療，始發現除前十字韌帶斷裂外
    ，併有半月板破裂，於97年5月22日實施前十字韌帶重建、
    半月板剪手術，術後須使用膝關節固定器1年，復健1年，不
    能跑、跳1年，再因發生術後合併關節纖維化及僵硬，又改
    至振興醫院治療，並於同年9月16日實施膝關節鏡韌帶及纖
    維組織切除合併鬆弛手術，此有中山醫院、振興醫院出具之
    診斷證明書及礦工醫院98年8月19日礦醫事字第182號函、中
    山醫院98年8月4日山醫總字第0274號函等件在卷足參，復參
    以卷附行政院衛生署99年10月27日衛署醫字第0990213885號
    函附之鑑定書「十鑑定意見：(七)一般未發生併發症之前十字
    韌帶重建手術加半月板部分修剪術，根據骨科教科書，病人
    於術後3個月可正常行走，術後6個月可輕鬆運動，但激烈碰
    撞之運動約須9個月至1年時間。」本院衡諸原告之工作乃受
    理客戶委託報關及向海關投單等事宜，屬一般勞務性工作，
    僅須能正常行走即可勝任該工作，亦即原告原在97年5月22
    日術後之3個月後即能正常行走而繼續從事原工作，然因原
    告於97年5月22日術後，發生關節纖維化及僵硬之情形，於
    97 年9月16日再實施膝關節鏡韌帶及纖維組織切除合併鬆弛
    手術，藉以改善其之前術後產生之關節僵硬之併發症，據此
    推算，自應遲延自原告於97年9月16日第2次接受膝關節手術
    起算之3個月後即97年12月16日起，始能正常行走而繼續從
    事原工作，因此原告主張自本件傷害即97年4月2日起至97年
    12 月16日止，共計259日，因本件傷害無法從事原工作而喪
    失工作能力，以兩造不爭之1日薪資損害為596元計算，被告
    應賠償原告149,184元(576×259=149,184)。至逾此範圍之
    請求，即無理由。
  5.精神慰撫金:
    按慰撫金之多寡，應斟酌雙方之身分、地位、資力與加害之
    程度及其他各種情形核定相當之數額，亦即金額是否相當，
    自應依實際加害情形與被害人所受之痛苦及雙方之身分、地
    位、經濟狀況等關係決定之。本件原告因被告之侵權行為，
    受有上揭傷害，造成生活極度之不便利，其間經住院治療、
    手術2次，出院後持續回診、復健，及原告所受之傷勢將長
    期影響其日後活動力等情以觀，原告無論肉體及精神上均受
    有痛苦，原告自得請求精神慰撫金。本院斟酌原告所受之傷
    勢、身心所受折磨，被告之駕駛過失程度，並審酌原告與被
    告之年齡、身分、地位、經濟能力等一切情狀，認原告請求
    之非財產上損害賠償即慰撫金1,000,000元，尚嫌過高，應
    予核減為250,000元，始屬公允，逾此數額之請求，則無理
    由。
  6.從而，原告因本件傷害所受之損失合計738,767元(計算式：
    245,063＋35,700＋58,820＋149,184＋250,000＝738,767）
    。
五、按給付有確定期限者，債務人自期限屆滿時起，負遲延責任
    。給付無確定期限者，債務人於債權人得請求給付時，經其
    催告而未為給付，自受催告時起，負遲延責任。其經債權人
    起訴而送達訴狀，或依督促程序送達支付命令，或為其他相
    類之行為者，與催告有同一之效力。又遲延之債務，以支付
    金錢為標的者，債權人得請求依法定利率計算之遲延利息。
    民法第229 條第1 項、第233 條第1 項分別定有明文。查本
    件原告因被告侵權行為受有損害，得請求被告賠償損害，已
    如前述，惟被告給付損害賠償之義務，並非定有確定期限，
    必待原告催告而未為給付，被告始負遲延責任，本件原告係
    以起訴方式請求被告給付損害賠償，依法原告得請求自民事
    言詞辯論意旨起訴狀繕本送達之翌日即99年12月8日起依年
    率百分之5計算之法定遲延利息。
六、縱上各述，原告基於侵權行為損害賠償請求權，訴請被告賠
    償原告738,767元及自民事言詞辯論意旨狀繕本送達翌日即
    99 年12月8日起至清償日止，按年息百分之5計算之法定遲
    延利息範圍內，為有理由，應予准許，逾此範圍之請求，則
    無理由，應予駁回。
七、本件兩造均陳明願供擔保，請准宣告假執行及免為假執行，
    就原告勝訴部分經核均無不合，爰各自酌定相當之擔保金額
    宣告之。至於原告其餘敗訴部分所為假執行之聲請，因該部
    分訴之駁回而失所依據，自不應准許，併予駁回之。
八、據上論結，原告之訴為一部有理由、一部無理由，依民事訴
    訟法第79條、第87條第1項、第390條第2項、第392條第2項
    ，判決如主文。
中    華    民    國    99    年    12    月    21    日
                  民事庭法  官  徐世禎
以上正本係照原本作成。
對於本件判決如有不服，應於收受送達後20日內向本院提出上訴
書狀，敘述上訴之理由，上訴於臺灣高等法院，並按他造當事人
之人數附具繕本。
中    華    民    國    99    年    12    月    21    日
                        書記官  陸清敏

司法院資訊處製作；財團法人民間司法改革基金會備份。
